---
title: "Лабораторна робота № 1а. Спеціалізована мова програмування R для статистичної обробки даних. Швидкий старт."

description: "Документ зроблено в Quarto"

author: "Анна Варич"

date: today

lang: uk

format:
  html:
    code-fold: true
    toc: true
    toc-float: true

editor: visual
---

# Мета роботи

Сформувати початкові практичні навички роботи з мовою програмування **R** як спеціалізованим інструментом статистичної обробки інформації, навчитися виконувати базові обчислення, створювати вектори й таблиці даних, обчислювати описові статистики та будувати найпростіші графіки.

# 

# Індивідуальне завдання

## Варіант 3. Час завантаження вебсторінки

Для дослідження використано вибірку часу завантаження вебсторінки, виміряного у секундах. Вибірка містить 20 спостережень.

```{r}
my_data <- c(
  1.8, 2.1, 1.6, 2.4, 2.0,
  1.9, 2.7, 2.2, 1.7, 2.3,
  2.1, 1.5, 2.6, 2.0, 1.8,
  2.5, 2.2, 1.9, 2.8, 2.1
)

my_table <- data.frame(
  observation = 1:length(my_data),
  value = my_data
)

my_table
```

Для дослідження часу завантаження вебсторінки було сформовано вибірку з 20 числових спостережень, виміряних у секундах. На основі отриманих даних необхідно визначити основні описові статистичні характеристики: середнє значення, медіану, мінімальне та максимальне значення, дисперсію і стандартне відхилення.

```{r}
data_summary <- data.frame(
  mean = mean(my_data),
  median = median(my_data),
  min = min(my_data),
  max = max(my_data),
  variance = var(my_data),
  standard_deviation = sd(my_data)
)

data_summary
```

Для наочного представлення розподілу часу завантаження вебсторінки побудуємо гістограму. Вона показує, у яких діапазонах найчастіше зустрічаються отримані значення часу завантаження.

```{r}
hist(
  my_data,
  main = "Час завантаження вебсторінки",
  xlab = "Час завантаження, с",
  ylab = "Кількість спостережень"
)
```

Для додаткового аналізу розподілу даних побудуємо діаграму розмаху (boxplot). Вона дає змогу оцінити медіану, основну частину значень та можливі відхилення у вибірці.

```{r}
boxplot(
  my_data,
  main = "Діаграма розмаху часу завантаження вебсторінки",
  ylab = "Час завантаження, с"
)
```

## Аналіз отриманих результатів

За результатами статистичного аналізу середній час завантаження вебсторінки становить **2,105 с**. Медіанне значення дорівнює **2,1 с**, тобто половина спостережень має значення не більше 2,1 с, а інша половина — не менше 2,1 с.

Мінімальний час завантаження становить **1,5 с**, а максимальний — **2,8 с**. Отже, розмах значень становить **1,3 с**.

Дисперсія становить приблизно **0,1263**, а стандартне відхилення — **0,3554 с**. Це свідчить про те, що значення часу завантаження переважно розташовані близько до середнього значення та не мають значного розкиду.

За **гістограмою** видно, що більшість значень знаходиться приблизно в діапазоні від **1,8 до 2,4 с**. **Діаграма розмаху** також показує відносно компактний розподіл отриманих значень без виражених аномальних спостережень.

## Висновок

У ході лабораторної роботи було опрацьовано вибірку з **20 значень часу завантаження вебсторінки** мовою програмування **R**. Для отриманих даних було створено вектор і таблицю даних, а також розраховано основні статистичні характеристики: **середнє значення, медіану, мінімальне та максимальне значення, дисперсію і стандартне відхилення**.

Для наочного аналізу даних було побудовано **гістограму** та **діаграму розмаху**. Отримані результати показали, що середній час завантаження вебсторінки становить приблизно **2,1 с**, а значення мають відносно невеликий розкид.

Таким чином, у результаті виконання індивідуального завдання було отримано практичні навички **роботи з числовими даними в R, розрахунку описової статистики та побудови графіків для аналізу даних**.
