```{r}
library(readr)
library(dplyr)
library(tidyr)
library(ggplot2)
library(knitr)
```

# Індивідуальне завдання

Для виконання лабораторної роботи використано набір даних `penguins` із пакета `palmerpenguins`.

Мета роботи — створити відтворюваний Data Science-проєкт, отримати та імпортувати набір даних, провести його первинний аудит, виконати програмну підготовку даних, зберегти оброблений набір та побудувати контрольну візуалізацію.

У межах роботи необхідно: - організувати структуру проєкту; - отримати та зберегти вихідні дані; - імпортувати дані засобами R; - перевірити розмірність, типи змінних, пропущені значення та дублікати; - виконати щонайменше три операції підготовки даних; - зберегти підготовлений набір даних; - побудувати контрольну візуалізацію; - створити `README.md` з описом проєкту та інструкцією його відтворення.

```{r}
library(readr)

penguins_raw <- read_csv(
  "data/raw/penguins.csv",
  show_col_types = FALSE
)

penguins_raw
```

## Первинний аудит даних

### Розмірність набору даних

Набір даних містить:

```{r}
dim(penguins_raw)

```

```{r}
str(penguins_raw)
```

### Пропущені значення

```{r}
missing_summary <- penguins_raw |>
  summarise(across(everything(), ~sum(is.na(.x)))) |>
  tidyr::pivot_longer(
    everything(),
    names_to = "variable",
    values_to = "n_missing"
  ) |>
  arrange(desc(n_missing))

knitr::kable(missing_summary)
```

### Дублікати

```{r}
sum(duplicated(penguins_raw))
```

### Опис числових змінних

```{r}
summary(penguins_raw)
```

## Підготовка даних

Для підготовки даних виконано чотири операції: вибір необхідних змінних, видалення рядків із пропущеними значеннями, створення додаткової змінної маси тіла в кілограмах та перетворення категоріальних змінних у фактори.

```{r}
penguins_clean <- penguins_raw |>
  select(
    species,
    island,
    bill_length_mm,
    bill_depth_mm,
    flipper_length_mm,
    body_mass_g,
    sex
  ) |>
  filter(
    !is.na(species),
    !is.na(bill_length_mm),
    !is.na(bill_depth_mm),
    !is.na(flipper_length_mm),
    !is.na(body_mass_g),
    !is.na(sex)
  ) |>
  mutate(
    body_mass_kg = body_mass_g / 1000,
    species = factor(species),
    island = factor(island),
    sex = factor(sex)
  )

penguins_clean
```

## Збереження підготовлених даних

```{r}
write_csv(
  penguins_clean,
  "data/processed/penguins_clean.csv",
  na = ""
)
```

## Контрольна візуалізація

Для контролю підготовлених даних побудовано діаграму залежності маси тіла пінгвінів від довжини ласта з розподілом за видами.

```{r}
ggplot(
  penguins_clean,
  aes(
    x = flipper_length_mm,
    y = body_mass_kg,
    shape = species
  )
) +
  geom_point(size = 2.5) +
  labs(
    title = "Залежність маси тіла від довжини ласта",
    x = "Довжина ласта, мм",
    y = "Маса тіла, кг",
    shape = "Вид"
  ) +
  theme_minimal()
```
